# 关于结构化主体合并的咨询陈版及专家

提问人：laoshiqan 时间：2014-08-11 00:31:54
背景资料： 1 、 A公司与B公司拟进行一项业务合作，合作对象是B公司名下的一项资产X，该资产由政府机构颁发产权证（如土地使用权、房地产、矿业权、汽车、特种设备等）。 2 、 A公司与B公司拟通过合同协议的方式，共同开发资产X。合同约定，B公司把资产X以象征性的 1 元作为出资，过户到A公司名下，而A公司则以之前对资产X的开发代垫款项 700 万元作为出资。合同还约定，该项合作暂不成立项目公司，双方权益以合同约定的形式体现，其中A公司占权益70%，B公司占权益30%，后续的投入双方将按70%:30%的比例以现金方式，汇款到A公司的帐户并以A公司的名义统一对外支付，项目的收益以及对资产X，双方均按70%:30%的比例享有。A公司对该项目拥有完全的日常的经营管理权，并且该合作合同将到有关政府部门备案。注：合作权益的比例，是以几年前资产X的评估值为基础双方协商而定，与目前的合作基准日的最新评估值无关。 3 、 A公司可以为该合作项目单独开立一个银行帐户，并可以单独设立一个账套进行独立核算。在合作基准日，资产X（含A公司垫款部分）的评估值为 1500 万元。 4 、 A公司目前没有法律意义上的子公司，但有其他经营业务，且与该合作项目无关。
由于该种合作模式，在房地产开发行业、矿产勘探开发行业都是普遍存在的一种商业模式，在相关行业具有普遍性，在合并报表准则进行大的修订的前提下，有必须进行深入探讨。需要探讨的问题： 1 、 对于该合作项目，是否能作为A公司控制的结构化主体从而纳入A公司的合并报表？或者说，如果为了能使该合作项目纳入A公司的合并报表，需要满足哪些要件，才能满足审计上的认可？
2 、 如果能认可该合作项目可以作为A公司控制的结构化主体从而纳入A公司的合并报表，那么，在A公司本部的报表上，之前对资产X的开发代垫款项 700 万元，应该作为什么科目进行核算和列报？是作为长期股权投资，还是作为资产X的构成成本列入在建工程？对于双方后续的投入尤其是货币资金的投入，又将以什么科目进行核算（因为合作项目的银行帐户是A公司的名义开具的，有关的银行对账单和银行询证肯定也是A公司的名义，则在对A公司本部报表审计的时候，对于合作项目的特定银行帐户的余额，应该如何认定）？ 3 、 A公司在这个合作合同中，并没有实体股权的变化，而且一直是一个单体报表公司，没有法律意义上的子公司，若仅仅是因为与B公司的合作就产生合并报表，并在合并报表上出现了一笔投资收益，是否存在恶意利用准则的情形？（由于合作基准日资产X的评估值为 1500 万元，A公司按权益比例应占有的部分为 1050 万元，比其原来的账面投入 700 万元，公允价值与账面价值之间的差异 350 万元，按合并报表准则第 48 条，体现到合并报表的投资收益）

回答人：chenyiwei
该合作是在A这一法人的框架内进行的，因此理解为一项由A控制的合作经营项目投资，直接体现在A的个别报表中，而不是在A的合并报表层面才体现。也就是B的出资和在合作项目的权益和损益中所享有的份额直接体现在A的个别报表中，而不仅仅体现在合并报表中。 关于合作经营项目投资的核算和列报问题，本版面上已有较多讨论，请搜索。